臺灣臺中地方法院刑事判決
110年度原金訴字第8號
公  訴  人  臺灣臺中地方檢察署檢察官
被      告  林家琪



指定辯護人  本院公設辯護人蔡育萍  
上列被告因詐欺等案件，經檢察官提起公訴（109年度偵字第386
36號、110年度偵字第2224、4126號），本院判決如下：
    主    文
丙○○犯如附表所示之罪，各處如附表「主文」欄所示之刑。應執
行有期徒刑拾月，併科罰金新臺幣陸萬元，罰金如易服勞役，以
新臺幣壹仟元折算壹日。
    犯罪事實
一、丙○○於民國109年9月25日某時，為應徵臉書廣告工作，而與
    通訊軟體LINE暱稱「樂博國際」之不詳成年人（無證據證明
    該人與暱稱「謝建輝」、「國彬」及「Tony」為不同人）聯
    繫後，可預見若將金融機構帳戶提供給不詳身分之人使用，
    可能遭他人利用作為遂行詐欺取財犯罪之工具，亦可預見受
    他人指示提領帳戶內不明款項再予轉交之行為，極可能係為
    取得詐欺犯罪所得，並因此產生金流斷點而隱匿其去向、所
    在，竟基於縱有上情亦不違背其本意之不確定故意，為賺取
    每星期新臺幣（下同）5000元之報酬，而與「樂博國際」共
    同意圖為自己不法之所有，基於詐欺取財及一般洗錢之犯意
    聯絡，先由丙○○將其申設之聯邦商業銀行帳號000-00000000
    0000號帳戶（下稱本案帳戶）及其網路銀行之帳號、密碼，
    均提供給「樂博國際」。再由「樂博國際」以附表所示詐騙
    方式，致附表所示之人陷於錯誤，將附表所示款項匯入本案
    帳戶。丙○○復依「樂博國際」指示，於109年9月28日、30日
    分別臨櫃提款165萬元、59萬元（包含附表所示匯款）後，
    將款項置於指定之車輛內轉交，而製造金流斷點，掩飾、隱
    匿詐欺犯罪所得之去向、所在。
二、案經丁○○訴由臺中市政府警察局第五分局；戊○○訴由新北市
    政府警察局土城分局；甲○○訴由臺南市政府警察局白河分局
    移請臺灣臺中地方檢察署檢察官偵查起訴。
    理    由
甲、有罪部分：
壹、證據能力方面：
一、本案據以認定被告丙○○犯罪之供述證據，有關被告以外之人
    於審判外之陳述部分，業經本院於準備程序及審判期日時予
    以提示並告以要旨，而公訴人、被告、辯護人均未爭執證據
    能力，且迄本院言詞辯論終結前均未聲明異議。本院審酌該
    等證據之作成、取得，尚無違法不當之情形，亦無顯不可信
    之情況，且均為證明本案犯罪事實存否所必要，認以之為證
    據應屬適當。依刑事訴訟法第159 條之5 規定，具有證據能
    力。
二、本案所引用之非供述證據部分，無證據顯示係實施刑事訴訟
    程序之公務員違背法定程序所取得。依同法第158 條之4 規
    定反面解釋，亦具有證據能力。
貳、認定犯罪事實所憑之證據及理由：
    訊據被告固坦承有提供本案帳戶及網路銀行之帳號、密碼給
    「樂博國際」，並依指示臨櫃提款2次後，將款項置於指定
    車輛內轉交，惟矢口否認有何共同詐欺取財及一般洗錢之犯
    行，辯稱：當時我在臉書看到應徵工作的廣告說每星期可領
    5000元報酬後，加入「樂博國際」的LINE。對方說是做線上
    博弈工作，但因為公司剛起步，無法接受過多玩家存入的款
    項，所以要求我提供帳戶及密碼；我也有將網路銀行的帳號
    及密碼提供給對方。後來不到1個星期對方就叫我去領款2次
    ，並要我把錢放在指定車輛後就離開；那2次車上都沒人，
    第1次我覺得奇怪，有詢問對方，對方說開車的人去廁所，
    等一下就回來，第2次也是同樣情形，所以我就跟對方說我
    不做了。之後我要聯繫對方詢問薪資時，就找不到對方了等
    語。辯護人另為其辯護稱：依被告與「樂博國際」間之對話
    紀錄，可知被告確有詢問「樂博國際」是否在臉書發布兼職
    工作，於「樂博國際」要求提供本案帳戶資料時，被告亦有
    詢問原因，且「樂博國際」確有回應是因為公司交易量龐大
    ，需要員工提供帳號讓客戶撥款，客戶匯款達一定金額後要
    提領出來，公司會請外務去收款等節。足見被告所辯上情屬
    實。又被告經銀行告知本案帳戶變成警示帳戶後，亦有傳送
    訊息詢問「樂博國際」發生何事。顯見被告於應徵、取款時
    ，對於其係擔任詐欺取款車手乙職，毫無知悉，更遑論有詐
    欺取財之犯意聯絡。再者，被告於高中肄業後，即結婚生子
    ，其雖為巨森實業社登記負責人，然該企業社為其配偶所經
    營，被告僅偶爾幫忙發薪水及作帳，未實際參與經營。故被
    告實因缺乏工作經驗、社會經驗不足，誤信對方說詞，而遭
    誘騙提供本案帳戶並領款，其對於本案帳戶將遭他人作為詐
    欺取財及洗錢之工具，並無預見。況被告無任何犯罪前科紀
    錄，經濟狀況無虞，衡情實無因貪圖小利，而甘冒背負前科
    之風險，將本案帳戶提供給詐欺集團並擔任車手之動機及必
    要。基上，本案被告係因求職而受騙遭人利用，請為無罪諭
    知等語。經查：
一、附表所示告訴人3人遭詐欺而匯款至本案帳戶之經過情形，
    業經其等於警詢中指訴在卷，並有告訴人戊○○提出之新光銀
    行國內匯款申請書翻拍照片、內政部警政署反詐騙諮詢專線
    紀錄表（見偵38636卷第17-19、21-22頁）；告訴人丁○○遭
    詐欺而匯款及報案之資料，即內政部警政署反詐騙諮詢專線
    紀錄表、苗栗縣政府警察局苗栗分局三義分駐所受理詐騙帳
    戶通報警示簡便格式表、金融機構聯防機制通報單、其申設
    之員林三橋郵局帳戶之存摺影本、其與LINE名稱「Jason」
    之訊息截圖（含轉帳明細畫面截圖）（見偵2224卷第61-70
    頁）；告訴人甲○○遭詐欺而匯款及報案之資料，即內政部警
    政署反詐騙諮詢專線紀錄表、高雄市政府警察局岡山分局前
    峰派出所受理詐騙帳戶通報警示簡便格式表、受理各類案件
    紀錄表、受理刑事案件報案三聯單、其所有之存摺內頁影本
    、其與LINE名稱「國彬」、「Tony」之對話訊息截圖、「Me
    ta Trader5投資平台」之APP畫面截圖、匯款資訊截圖（見
    偵4126卷第47-65頁）；聯邦商業銀行109年11月6日聯業管
    （集）字第10910361734號函所附本案帳戶申請人資料、ATM
    交易明細、存摺存款明細表（見偵38636卷第23-28頁）在卷
    可稽。此部分事實，首堪認定。至起訴書附表編號1②、附表
    編號2①、②、附表編號3①、②所示部分，因該等款項均非匯入
    本案帳戶而由被告提領，故與被告無關，且業由檢警另案偵
    辦中，故此部分事實非屬起訴範圍，應由本院逕予更正刪除
    ，附此敘明。
二、被告有於109年9月25日某時，為應徵臉書廣告工作，而與通
    訊軟體LINE暱稱「樂博國際」之不詳成年人聯繫，並將其申
    設之本案帳戶及其網路銀行帳號、密碼，均提供給「樂博國
    際」，復於109年9月28日、30日分別臨櫃提款165萬元、59
    萬元（包含附表所示匯款）後，將款項置於「樂博國際」指
    定之車輛內轉交等節，為被告所自承，並有上開本案帳戶AT
    M交易明細、存摺存款明細表，以及聯邦商業銀行110年6月2
    4日聯業管（集）字第11010330878號函所附本案帳戶於109
    年9月28日、30日提款傳票翻拍照片（見本院卷第93-98頁）
    在卷可憑。此部分事實，亦堪認定。
三、被告及其辯護人雖以前詞置辯，惟查：
（一）觀諸被告所提其與「樂博國際」間之LINE對話紀錄截圖（
      見偵2224卷第57-59頁），可見被告係先向「樂博國際」
      詢問臉書應徵兼職工作是否仍有缺人，經「樂博國際」告
      知：只要幫忙記錄每天收支帳、幫忙公司收款跟付款就可
      以，且線上面試即可，並要求被告提供存摺正面帳號及身
      分證正反面。帳戶部分是要讓客戶撥款，以此方式幫公司
      收款，身分證部分則是要確認被告有無前科等語後，被告
      便追問「工作內容這樣就好嗎？不用再做其他事嗎？這樣
      就能像臉書上說的領5000元嗎？」，「樂博國際」旋即明
      白表示其為線上博弈公司，被告也可以選擇賺業績，這樣
      會賺更多。經被告表示其身邊沒什麼人在玩線上博弈，不
      就沒有辦法賺很多等語後，「樂博國際」則稱：不用擔心
      ，一開始只要先做代收代付的工作，幫忙記錄每天入金及
      幫忙公司支付款項給贏錢的客戶就可以了，隔天就能開始
      上班等語。被告遂表示會先傳資料給「樂博國際」。後續
      未見其等有何關於客戶入金、支付款項給贏錢客戶及記帳
      之相關對話紀錄，而是直接跳到「樂博國際」於不詳時間
      通知被告「今天要做交收了喔」「那外務等等會跟你約地
      點做交收」之對話紀錄，嗣亦未見被告於轉交款項後與「
      樂博國際」聯繫確認有無收到款項之對話紀錄。最後便接
      到被告於不詳時間傳送「為什麼不能領錢了？」「銀行剛
      剛打電話給訴我變警示帳戶，是怎麼了？」「現在到底是
      怎樣」「都不讀不回了嗎？」「我接到警方電話要我去賣
      出所說明」「你們給我一個答覆啊」等語之對話紀錄，而
      無被告所稱其事後聯繫對方詢問報酬事宜時，即無法聯繫
      對方之情形。佐以被告雖供稱：對方會傳送LINE訊息通知
      我去領錢等語（見偵卷2224第22頁），然此情並未見於被
      告提供之對話紀錄內，足見被告所提供之對話紀錄並不完
      整。
（二）審以被告於警詢時陳稱：微信跟LINE對話紀錄都因手機更
      新而不見，但我可以提供當時擷取的對話紀錄等語（見偵
      2224卷第23頁），復於本院準備程序中表示其已刪除和「
      樂博國際」間之完整對話紀錄（見本院卷第57頁）。可知
      被告在其手機更新前即先擷取其與「樂博國際」間之對話
      紀錄，並僅擷取有利於己之部分，而未保留完整對話紀錄
      。此舉與一般求職時遭詐騙提供帳戶資料之被害人會保留
      完整對話紀錄，顯然有別。是以，尚無從僅憑被告所提上
      開片段對話紀錄，即為有利於被告之認定，而仍應綜合卷
      內其他證據加以判斷。觀之「樂博國際」於對話中已表明
      被告提供之本案帳戶將用於收取線上博奕賭金使用，則被
      告顯然一開始即知悉其帳戶將供作犯罪使用。又「樂博國
      際」向被告所稱之工作內容係代收代付、幫忙記錄每日入
      金及支付款項給贏錢的客戶，然而，被告始終未提出其有
      替「樂博國際」記帳之對話紀錄或相關資料，則被告是否
      果真係從事所謂線上博奕款項代收代付工作，或另與「樂
      博國際」約定從事其他工作，顯非無疑。
（三）審酌被告2次依「樂博國際」指示前往銀行臨櫃提款時，
      分別向銀行行員謊稱其提款係為購買房子、給付員工薪資
      ，有上開提款傳票翻拍照片在卷為憑。衡情若被告認為其
      提供本案帳戶收款及提款未涉及不法，應毋庸對銀行行員
      謊報提款事由。參以被告於本院準備程序時陳稱：是臉書
      廣告的人要我跟銀行行員這樣說，我覺得奇怪，有詢問對
      方，對方就說要我先提領，因為錢已在我的帳戶，他會跟
      我結算報酬，所以我就提領2次，之後就沒有再領等語（
      見本院卷第136頁）。足徵被告於「樂博國際」第1次要求
      其向銀行行員謊報提款事由提款時，已察覺有異，然其為
      賺取報酬，未予拒絕或報警處理，而仍依「樂博國際」指
      示將款項提領出來後轉交，並於2日後再次謊報不同事由
      臨櫃提款後轉交。再者，被告2次臨櫃提款之金額甚鉅，
      然依被告所陳，其提款後均係將款項置於「樂博國際」指
      定之無人、未上鎖的車輛副駕駛座上便離去，再用微信與
      對方確認有無收到款項（見偵2224卷第23頁，本院卷第13
      6頁）。衡情若非所為涉及不法，「樂博國際」要無要求
      被告以此異常方式轉交款項之理。何況，被告於本院審理
      時亦自承：第1次我有覺得奇怪，有詢問對方，對方說開
      車的人去廁所，等一下就回來了，第2次也是同樣情形，
      所以我就跟對方說不要做了等語（見本院卷第169頁）。
      顯見被告第1次轉交款項時，已察覺異狀，卻仍依「樂博
      國際」指示將款項置於無人之車輛上隨即離去，毫不擔心
      款項遺失，復無任何為求自保而記下該車車牌、拍照存證
      ，甚至報警處理之舉動。此情核與一般人為免遭利用涉及
      不法行為而盡可能自保之反應，顯然有別。佐以被告自陳
      其在本案之前都是向先生拿錢，因為當時和先生意見不合
      ，感情不好，拿不到生活費，才去應徵臉書工作（見本院
      卷第55、171頁），益徵被告當時係因缺錢花用，為獲取
      每星期5000元報酬，而對於其上開行為縱可能係提領詐欺
      款項，並藉此製造金流斷點，隱匿詐欺犯罪所得去向、所
      在及「樂博國際」之真實身分，毫不在乎，方應「樂博國
      際」邀約為上開提款後轉交之工作，洵堪認定。
（四）至辯護人雖為被告辯稱：被告係因缺乏工作經驗，社會經
      驗不足，方誤信對方說詞而提供本案帳戶資料等語。然查
      ，被告自陳為高中肄業（見本院卷第171頁），可見其具
      有一定智識程度。而其擔任登記負責人之巨森實業社所營
      業務乃人力派遣業、建築清潔服務業、室內裝潢業、油漆
      工程業（見本院卷第59頁），縱使該實業社實際負責人為
      其配偶，其僅係偶爾幫忙發放薪水及作帳，仍有許多機會
      接觸到各式各樣員工，而具相當社會經驗。況被告並非隔
      絕於社會之人，檢警查獲詐欺取款車手亦常見於新聞媒體
      ，被告對此自難諉為不知。是辯護人此部分所辯，亦無足
      採，附此敘明。
四、綜上足認，被告確可預見其提供本案帳戶並代為提領款項後
    轉交給「樂博國際」，將可能遂行共同詐欺取財及一般洗錢
    之犯罪，卻仍決意為之，而容任上開犯罪結果發生，故其主
    觀上確有共同詐欺取財及一般洗錢之不確定故意，堪可認定
    。
五、按刑法上之故意，分為直接故意（確定故意）與間接故意（
    不確定故意）。「行為人對於構成犯罪之事實，明知並有意
    使其發生者」為直接故意，「行為人對於構成犯罪之事實，
    預見其發生而其發生並不違背其本意者」為間接故意。次按
    共同正犯之意思聯絡，不以彼此間犯罪故意之態樣相同為必
    要，蓋間接故意應具備構成犯罪事實之認識，與直接故意並
    無不同。除犯罪構成事實以「明知」為要件，行為人須具有
    直接故意外，共同正犯對於構成犯罪事實既已「明知」或「
    預見」，其認識完全無缺，進而基此共同之認識「使其發生
    」或「容認其發生（不違背其本意）」，彼此間在意思上自
    得合而為一，形成犯罪意思之聯絡。故行為人分別基於直接
    故意與間接故意實行犯罪行為，自可成立共同正犯（最高法
    院101 年度第11次刑事庭會議決議參照）。又按共同實施犯
    罪行為之人，在合同意思範圍以內，各自分擔犯罪行為之一
    部，相互利用他人之行為，以達其犯罪之目的者，即應對於
    全部所發生之結果，共同負責。共同正犯之成立，祇須具有
    犯意之聯絡及行為之分擔，既不問犯罪動機起於何人，亦不
    必每一階段犯行，均須參與（最高法院28年上字第3110號判
    例、34年上字第862號判例意旨參照）。再按共同正犯之意
    思聯絡，原不以數人間直接發生者為限，若有間接之聯絡者
    ，亦包括在內，如甲分別邀約乙、丙犯罪，雖乙、丙間彼此
    並無直接之聯絡，亦無礙於其為共同正犯之成立（最高法院
    77年台上字第2135號判例意旨參照）。是以，行為人參與構
    成要件行為之實施，並不以參與構成犯罪事實之全部或始終
    參與為必要，即使僅參與構成犯罪事實之一部分，或僅參與
    某一階段之行為，亦足以成立共同正犯。經查，被告雖僅基
    於不確定故意而提供本案帳戶並擔任提領詐欺款項車手，未
    親自對告訴人3人施以詐術，然其與「樂博國際」間既為達
    詐騙之目的而彼此分工，堪認係在合同意思範圍內，各自分
    擔犯罪行為之一部，相互利用他人之行為，以達詐得告訴人
    3人財物之犯罪目的。揆諸上開說明，被告仍應就其所參與
    之犯行，對於全部所發生之結果共同負責。
六、綜上所述，本案事證明確，被告上開犯行洵堪認定，均應依
    法論科。
參、論罪科刑：
一、按詐欺集團向被害人施用詐術後，為隱匿其詐欺所得財物之
    去向，而令被害人將其款項轉入該集團所持有、使用之人頭
    帳戶，並由該集團所屬之車手前往提領詐欺所得款項得逞，
    檢察官如能證明該帳戶內之資金係本案詐欺之特定犯罪所得
    ，即已該當於新法第14條第1項之一般洗錢罪（最高法院108
    年度台上字第1744號判決意旨參照）。查被告提供本案帳戶
    並依「樂博國際」指示提領如附表所示款項後，將現金轉交
    給「樂博國際」，以此方式製造金流斷點，隱匿詐欺犯罪所
    得之去向、所在。是核被告所為，均係犯刑法第339條第1項
    之詐欺取財罪、洗錢防制法第14條第1項之一般洗錢罪。又
    被告所接觸者僅「樂博國際」1人，卷內復無其他客觀證據
    足證「樂博國際」與LINE暱稱「謝建輝」、「國彬」及「To
    ny」為不同人或本案正犯確有3人以上。故公訴意旨認被告
    所為係構成刑法第339條之4第1項第3款之3人以上共同犯詐
    欺取財罪乙節，容有未洽，惟因其社會基本事實同一，並經
    本院於審理時依法告知被告所涉上開詐欺取財罪法條，爰依
    法變更起訴法條。
二、被告與「樂博國際」間，有犯意聯絡及行為分擔，為共同正
    犯。被告所為就告訴人3人而言，各係以一行為同時觸犯詐
    欺取財罪及一般洗錢罪，為想像競合犯，均應依刑法第55條
    規定，從一重之一般洗錢罪處斷。被告所為上開3次犯行，
    犯意各別，行為互殊，應予分論併罰。
三、爰審酌被告僅因缺錢花用，即率爾提供本案帳戶並擔任詐欺
    取款車手，而將附表所示款項提領一空，造成告訴人3人受
    有財產上損害，惟念其無犯罪之前科紀錄，有臺灣高等法院
    被告前案紀錄表在卷可憑，素行尚可，於本案乃居於聽命服
    從之車手地位，兼衡其自陳為高中肄業，目前無業，已婚，
    有3名未成年子女，經濟狀況小康（見本院卷第171頁）等一
    切情狀，分別量處如附表「主文」欄所示之刑，並就罰金部
    分諭知易服勞役之折算標準，暨定其應執行之刑與諭知罰金
    易服勞役之折算標準如主文。
四、此外，雖告訴人3人遭詐欺之款項係匯入被告所有本案帳戶
    ，並由被告提領一空。然被告陳稱其已將款項全部轉交給「
    樂博國際」，且尚未取得報酬（見本院卷第168-169頁），
    卷內復無證據證明被告確有因本案犯行取得任何報酬或利益
    ，自不生犯罪所得沒收之問題，併此敘明。
乙、不另為無罪之諭知：
    公訴意旨雖另認被告亦涉犯組織犯罪防制條例第3條第1項後
    段之參與犯罪組織罪。惟按組織犯罪防制條例第2項規定，
    「（第1項）本條例所稱犯罪組織，指3人以上，以實施強暴
    、脅迫、詐術、恐嚇為手段或最重本刑逾5年有期徒刑之刑
    之罪，所組成具有持續性或牟利性之有結構性組織。（第2
    項）前項有結構性組織，指非為立即實施犯罪而隨意組成，
    不以具有名稱、規約、儀式、固定處所、成員持續參與或分
    工明確為必要」。經查，卷內並無客觀證據足證「樂博國際
    」與LINE暱稱「謝建輝」、「國彬」及「Tony」為不同人，
    或本案係由3人以上組成之詐欺集團所為，要難認有所謂犯
    罪組織存在。是依檢察官所舉之積極證據，尚未達於通常一
    般人均不致有所懷疑，而得確信被告有公訴意旨所指參與犯
    罪組織犯行，致無從說服本院形成其有罪之心證，屬不能證
    明被告犯罪。公訴意旨此部分所指，容有未洽，本應為無罪
    之諭知，惟因被告此部分犯行與前揭經起訴論罪科刑之犯行
    間，具有想像競合之之裁判上一罪關係，爰不另為無罪之諭
    知。
據上論斷，依刑事訴訟法第299條第1項前段、第300條，洗錢防
制法第14條第1項，刑法第11條前段、第28條、第339條第1項、
第55條、第42條第3項前段、第51條第5款、第7款，刑法施行法
第1條之1第1項，判決如主文。
本案經檢察官郭景銘提起公訴，檢察官林卓儀、乙○○到庭執行職
務。
中　　華　　民　　國　　110 　年　　11　　月　　23　　日
                  刑事第二十庭  審判長法  官  游秀雯
                                      法  官  林秉賢
                                      法  官  黃凡瑄
以上正本證明與原本無異。
如不服本判決應於收受送達後20日內向本院提出上訴書狀，並應
敘述具體理由；其未敘述上訴之理由者，應於上訴期間屆滿後20
日內向本院補提理由書（均須按他造當事人之人數附繕本）「切
勿逕送上級法院」。
告訴人或被害人如不服判決，應備理由具狀向檢察官請求上訴，
上訴期間之計算，以檢察官收受判決正本之日起算。
　　　　                              書記官  林鼎嵐
中　　華　　民　　國　　110 　年　　11　　月　　24　　日
附錄本案論罪科刑法條：
◎中華民國刑法第339條第1項
意圖為自己或第三人不法之所有，以詐術使人將本人或第三人之
物交付者，處5 年以下有期徒刑、拘役或科或併科50萬元以下罰
金。
◎洗錢防制法第14條第1項
有第2條各款所列洗錢行為者，處7年以下有期徒刑，併科新臺幣
5百萬元以下罰金。 
【附表】  
編號 告訴人 詐騙方式 匯款時間、金額 主文  1 丁○○ 於109年9月21日，LINE暱稱「謝建輝」之人向丁○○佯稱：可在Sacreda Ring 1 Limited投資平台操作黃金期貨買賣云云。 109年9月28日10時9分許，匯款3萬元。 丙○○共同犯一般洗錢罪，處有期徒刑參月，併科罰金新臺幣貳萬元，罰金如易服勞役，以新臺幣壹仟元折算壹日。  2 戊○○ 於109年9月間某日，某人向戊○○謊稱可投資黃金買賣獲利云云。 109年9月29日，匯款7萬元。 丙○○共同犯一般洗錢罪，處有期徒刑肆月，併科罰金新臺幣參萬元，罰金如易服勞役，以新臺幣壹仟元折算壹日。  3 甲○○ 於109年8月下旬某日，LINE暱稱「國彬」之人向甲○○佯稱：可在Meta Trader5投資平台操作美金買賣，匯款後請通知經理「Tony」云云。 109年9月30日，匯款49萬元。 丙○○共同犯一般洗錢罪，處有期徒刑陸月，併科罰金新臺幣肆萬元，罰金如易服勞役，以新臺幣壹仟元折算壹日。